【裁判字號】    92,訴,103
【裁判日期】    920509
【裁判案由】    第三人異議之訴
【裁判全文】
臺灣新竹地方法院民事判決  九十二年度訴字第一○三號
    原      告  華南商業銀行股份有限公司竹東分行
?
    法定代理人  乙○○
    訴訟代理人  甲○○
    被      告  丙○○
右當事人間第三人異議之訴事件，本院判決如左：
    主      文
本院九十一年度執字第六三一六號強制執行事件之九十一年十二月三日新院昭執曾字
第六三一六號核發之准許被告向原告收取債權金額在超過新台幣拾伍元之範圍外之強
制執行程序應予撤銷。
訴訟費用由原告負擔。
    事實及理由
一、原告訴之聲明：如主文第一項所示。
二、被告答辯之聲明：原告之訴駁回；訴訟費用由原告負擔。
三、兩造之陳述：
（一）原告主張：緣被告持執行名義向本院聲請對訴外人彭建順及彭玉麟之財產為強
      制執行，經本院以九十一年執字第六三一六號強制執行事件繫屬。嗣因被告之
      請求，本院於九十一年八月三十日核發一百五十萬元之範圍內扣押訴外人彭建
      順在原告處之存款債權之扣押命令。隨後本院於九十一年十二月三日核發准許
      被告向原告收取一百五十萬元之命令。惟原告查詢訴外人彭建順之帳戶僅剩新
      台幣（下同）十五元之存款，原告乃於九十二年一月二十一日向本院聲明異議
      ，然被告仍不願同意撤銷對原告核發超過十五元收取命令之執行程序，致原告
      有受損害之虞，按第三人不承認債務人之債權或其他財產權之存在，或於數額
      有爭議或有其他得對抗債務人請求之事由時，應於接受執行法院命令後十日內
      ，提出書狀，向執行法院聲明異議。第三人不於前項期間內聲明異議，亦未依
      執行法院命令，將金錢支付債權人，或將金錢、動產或不動產支付或交付執行
      法院時，執行法院得因債權人之聲請，逕向該第三人為強制執行。對於前項執
      行，第三人得以第一項規定之事由，提起異議之訴。第十八條第二項之規定，
      於前項訴訟準用之，強制執行法第一百一十九條定有明文，爰依上開規定提起
      訴訟，請求撤銷本院九十一年十二月三日新院昭執曾字第六三一六號核發之准
      許被告向原告收取超過十五元範圍之收取命令。
（二）被告則以原告在收受本院之扣押命令、收取命令時均未於法定期間內聲明異議
      。原告主張訴外人彭建順之存款債權僅有十五元，應提出往來明細表證明。被
      告請求對原告為強制執行是伸張或防衛權利所必要，原告未於本院命令之時間
      內異議，亦有過失，訴訟費用應由原告負擔。且被告因認債權將獲得滿足，即
      未再就債務人其他財產追查或扣押，造成損害，被告亦難辭其咎，認原告之請
      求撤銷為無理由。
四、本院之判斷：
（一）原告主張訴外人彭建順之存款債權僅十五元之事實，業據原告提出存款往來明
      細表乙紙為證，堪信為真。被告雖抗辯其在九十年八月十日曾匯入三百萬元進
      入訴外人彭建順之帳戶內，訴外人彭建順之帳戶存款應不止十五元云云，並提
      出入戶電匯回條乙紙為證。然查訴外人彭建順之帳戶本可由訴外人彭建順自由
      存提，而訴外人彭建順帳戶內之存款餘額確實僅有十五元，已如上述，被告縱
      然在上開時間匯入三百萬元並無法推翻帳戶內事實上僅有十五元之存款餘額之
      事實。
（二）至於原告未遵循本院命令在法定期間內就扣押命令及收取命令提出異議，雖有
      不當，但就認定訴外人實際上之存款債權多寡無涉，尚難認原告未於本院諭知
      命令之期間內異議，即認所提之第三人異議之訴無理由。另被告所抗辯原告未
      於法院命令之期間內為異議，造成被告之損害云云，此為被告另案向原告請求
      損害賠償之問題，與上開扣押命令、收取命令係針對訴外人彭建順之存款債權
      不同，與本件判斷原告提起第三人異議之訴有無理由亦無涉，均附此說明。
（三）依上所述，可認訴外人在原告處之存款債權應僅有十五元。按第三人不承認債
      務人之債權或其他財產權之存在，或於數額有爭議或有其他得對抗債務人請求
      之事由時，應於接受執行法院命令後十日內，提出書狀，向執行法院聲明異議
      。第三人不於前項期間內聲明異議，亦未依執行法院命令，將金錢支付債權人
      ，或將金錢、動產或不動產支付或交付執行法院時，執行法院得因債權人之聲
      請，逕向該第三人為強制執行。對於前項執行，第三人得以第一項規定之事由
      ，提起異議之訴，強制執行法第一百一十九條第一、二、三項定有明文。查，
      訴外人彭建順之存款既僅有十五元，已如前述，而本院於九十一年度執字第六
      三一六號強制執行事件中，於九十一年十二月三日新院昭執曾字第六三一六號
      核發之准許被告向原告收取債權金額已超過十五元，且該執行程序尚未終結之
      情，已據本院調取該執行事件卷宗查閱屬實，而執行債務人彭建順之於原告僅
      有十五元之債權，依前開規定，提起第三人異議之訴，請求撤銷本院九十一年
      度執字第六三一六號強制執行事件之九十一年十二月三日新院昭執曾字第六三
      一六號核發之准許被告向原告收取債權金額在十五元之範圍外之強制執行程序
      ，為有理由，應予准許。
五、本件糾葛之產生起源於原告未遵循本院之執行命令，於期限內就訴外人實際之存
    款債權異議，致使被告及本院執行處均認訴外人在原告處之存款超過十五元，陸
    續進行執行。依據本案之訴訟程度，被告應訴而聲請命原告就訴外人彭建順存款
    債權多寡提出證據證明，並進行辯論，以究明訴外人存款債權之多寡，應為被告
    防衛其已取得之收取命令之權利所必要，爰諭知訴訟費用由原告負擔，以示公平
    。另本件事證已臻明確，兩造其餘攻擊防禦方法及舉證，於判決結果不生影響，
    毋庸一一論列，均附此敘明。
六、據上論結，本件原告之訴為有理由，依民事訴訟法第八十一條第二款，判決如主
    文。
中      華      民      國    九十二    年      五      月      九      日
                                  臺灣新竹地方法院民事第一庭
~B法      官  黃珮禎
右為正本係照原本作成。
如對本判決上訴，須於判決送達後廿日內向本院提出上訴狀。
~B法院書記官  彭連喜
中      華      民      國    九十二    年      五      月      十二    日


司法院資訊處製作；財團法人民間司法改革基金會備份。
